臺灣臺北地方法院民事判決　　　　　　　　93年度金字第57號
原　　　告　復華證券金融股份有限公司
法定代理人　丙○○
訴訟代理人　戊○○
　　　　　　己○○
　　　　　　乙○○
被　　　告　丁○○
訴訟代理人　吳尚昆律師
複代理人　　莊守禮律師
上列當事人間請求給付融資融券款事件，本院於中華民國94年3
月2日言詞辯論終結，判決如下：
    主      文
原告之訴駁回。
訴訟費用由原告負擔。
    事實及理由
一原告起訴主張：被告於民國85年8月30日經由基隆國際證券股
  份有限公司（下稱國際證券公司）之介紹，向原告申請開立帳
  號000-0-00000之信用交易帳戶，辦理有價證券買賣融資融券
  事宜，雙方並簽立融資融券契約書。嗣被告分別於87年11月17
  日、19日、21日、12月8日、18日融資買進「美式」股票各5張
  、5張、205張、10張、7張，共向原告融資新台幣（下同）7,2
  14,000元，同時提供前揭股票予原告擔保融資債務，依約起息
  日為融資日，約定融資利率為週年利率9.95%，未依期償還利
  息時，並應按約定利率10%計付違約金。又依融資融券契約書
  第1條約定，被告向原告融資融券所生權利義務，應依原告融
  資融券業務操作辦法（下稱操作辦法）及有關法令規章之規定
  辦理。其後上開股票因股價下跌，致於88年1月19日被告信用
  交易帳戶之整戶擔保維持率低於120%，原告乃依操作辦法第20
  條第1項第2款規定通知被告補繳差額未獲置理，被告尚有融資
  本金7,214,000元未清償，爰依融資融券契約訴請被告返還等
  情。並聲明：被告應給付原告7,214,000元及如附表所示之利
  息、違約金。
二被告則以：被告並未於83年4月12日向國際證券公司申請開立
  普通交易帳戶，亦未於85年8月30日向原告申請開立信用交易
  帳戶及訂立融資融券契約，更未授權訴外人甲○○開立上開帳
  戶。再者，被告並未於原告主張之時點融資買進「美式」股票
  ，亦不曾收受原告催繳通知，系爭股票買賣係甲○○個人所為
  ，被告未授權或同意其進行股票融資買賣，原告請求被告給付
  融資款並無理由等語，資為抗辯。並聲明：原告之訴駁回。
三原告主張被告於85年8月30日經由國際證券公司之介紹向原告
  申請開立系爭信用交易帳戶，雙方並簽立融資融券契約書，嗣
  被告分別於上開時點融資買進「美式」股票，共向原告融資7,
  214,000元等事實，固據提出開立證券信用交易帳戶申請表、
  融資融券契約書、操作辦法、原告公司87年2月12日復證（87
  ）字第167號函、信用交易應繳差價明細表、交寄大宗限時掛
  號函件存根聯為證（見本院卷(一)第12至24頁），然為被告所否
  認，並以前揭情詞置辯。茲就兩造爭執析述如下：
  (一)按當事人主張有利於己之事實者，就其事實有舉證之責任，
    民事訴訟法第277條前段定有明文。本件原告主張被告與之
    訂立融資融券契約，並融資購買系爭股票，已為被告所否認
    ，自應由原告就該有利於己之事實負舉證責任。經查，原告
    雖提出開立證券信用交易帳戶申請表、融資融券契約書為證
    ，然被告就該等私文書之真正已有爭執，依民事訴訟法第35
    7條前段規定，原告應舉證證明其為真正，惟原告並未提出
    證據證明被告本人曾向其申請開立系爭信用交易帳戶及簽立
    融資融券契約書，則其此部分之主張即無足取。
  (二)第按由自己之行為表示以代理權授與他人，或知他人表示為
    其代理人而不為反對之表示者，對於第三人應負授權人之責
    任，民法第169條前段定有明文。又按民法第169條所謂知他
    人表示為其代理人而不為反對之表示者，以本人實際知其事
    實為前提，其主張本人知此事實者，應負舉證之責，最高法
    院68年台上字第1081號判例可資參照。原告另主張被告將其
    易帳戶買賣股票，且被告在有限責任基隆市第二信用合作社
    所開立之交割帳戶，其匯款人為甲○○及訴外人即被告之二
    哥陳其禎，被告已有由自己之行為以代理權授與他人，或知
    他人表示為其代理人而不為反對之表示，應依民法第169條
    規定負授權人之責任云云。經查，證人甲○○雖證稱：伊因
    要買賣股票需要融資戶，故向被告借戶頭，被告將
    印章交給伊辦理，有開普通交易帳戶及融資帳戶，被告未跟
    伊一起去開戶，伊有告訴被告伊自己要買賣股票，應該有講
    到融資融券（見本院卷(二)第23、24頁），然被告已否認曾將
    提之85年8月30日開立證券信用交易帳戶申請表上被告之身
    分證，核與本院依原告聲請向寶來證券股份有限公司（下稱
    寶來證券公司，國際證券公司於86年間更名為華宇綜合證券
    股份有限公司，嗣於89年9月9日與寶來證券公司合併，以寶
    來證券公司為存續公司）函調之83年4月12日委託買賣證券
    受託契約所附被告之
    易帳戶申請表及寶來證券公司93年10月29日（93）寶經基隆
    字第12008號函所附
    ；惟被告曾於83年10月20日因
    提出請領國民
    倘係被告確將
    戶，何以該申請表所附者為83年10月20日申請補發前之身分
    證？且果如證人甲○○所證被告曾同意以其名義開戶融資買
    賣股票，何以證人甲○○卻否認系爭信用交易帳戶申請表及
    買賣受託契約上被告簽名為其所書？參諸證人甲○○為系爭
    開戶及融資買賣股票之實際行為人，與本件有利害關係，其
    證言不無脫責避就之虞，尚難遽信。再者，證人陳其禎僅證
    稱系爭股票交割帳戶匯入款項，係伊妻甲○○之姊林雪屏借
    用伊名義帳戶所匯（見本院卷(二)第22頁），亦不能據以認定
    被告有何授與代理權之表示。準此，原告並未舉證證明被告
    有由自己之行為表示以代理權授與他人，或知他人表示為其
    代理人而不為反對之表示等情形，其主張被告應負授權人之
    責任返還系爭融資款云云，要難採信。
四綜上所述，原告主張被告向其申請開立信用交易帳戶，並簽立
  融資融券契約書融資買賣有價證券等情，洵無足取，被告辯稱
  其未親自開立信用交易帳戶，亦未簽立融資融券契約書融資買
  賣有價證券，復未授權他人為上開行為，尚屬可信。從而，原
  告本於融資融券契約請求被告給付7,214,000元及如附表所示
  之利息、違約金，即有未合，不應准許。
五又本件事證已臻明確，兩造其餘攻擊防禦方法及未經援用之證
  據，經本院斟酌後，認為均不足以影響本判決之結果，爰不一
  一論述，併此敘明。
據上論結，原告之訴為無理由，依民事訴訟法第78條，判決如主
文。
中　　華　　民　　國　　94　　年　　3　　月　 　30　　日
                  民事第四庭法  官  劉又菁
附表
┌───────┬──────────┬──────┐
│融　資　本　金│　起　息　日　　　　│違　約　金  │
│（新台幣：元）│（週年利率：9.95﹪）│            │
├───────┼──────────┼──────┤
│151,000       │87年11月17日        │自起息日起按│
├───────┼──────────┤上開利率10% │
│157,000       │87年11月19日        │計算        │
├───────┼──────────┤            │
│6,457,000     │87年11月21日        │            │
├───────┼──────────┤            │
│262,000       │87年12月8日         │            │
├───────┼──────────┤            │
│187,000       │87年12月18日        │            │
├───────┴──────────┴──────┤
│合計：7,214,000                                   │
└─────────────────────────┘
以上為正本係照原本作成
如對本判決上訴，須於判決送達後20日內向本院提出上訴狀
中　　華　　民　　國　　94　　年　　3　　 月　　31　　日
                            書記官  楊勝欽
